臺灣高雄地方法院刑事判決　　　　　　　　　　　　　九十一年度訴緝字第二七號
　　公　訴　人　臺灣高雄地方法院檢察署檢察官
　　被　　　告　乙○○
右列被告因偽造文書等案件，經檢察官提起公訴（八十八年度偵字第二九八六八號）
，嗣由本院通緝到案後開始審理，本院判決如左：
    主  文
乙○○共同意圖為自己不法之所有，以詐術使人將本人之物交付，未遂，處有期徒刑
肆月，如易科罰金，以參佰元折算壹日。
扣案偽造之公印文貳枚（在偽造之甲○○、李伍栓之身分證內）、印章貳顆，均沒收
。
    事  實
一、乙○○曾有偽造文書之前科，於民國八十七年十一月三十日經判處有期徒刑一年
    （現正執行中），仍不知警惕，與張勝軍及安寶隆（上開二人已審結），共同基
    於為自己不法所有之意圖及行使偽造身分證之犯意聯絡，於民國八十八年十二月
    七日下午三時四十五分許，在高雄市三民區○○○路二號羅馬假期泡沫紅茶店，
    持經不詳姓名年籍之人所偽造「甲○○」、「李伍栓」之身份證（內含偽造之公
    印文）各一張及偽造之印章各一顆，由乙○○冒充「甲○○」之名，安寶隆冒充
    「李伍栓」之名，經由張勝軍之仲介，向楊夕嬅所任職之奇異融資股份有限公司
    （下稱奇異公司），佯稱購車急需貸款為詞，行使辦理汽車貸款。嗣經楊夕嬅事
    先於接獲張勝軍傳真之上開偽造身分證之資料，發覺該「甲○○」之身分證與其
    同事甲○○相似，經詢問甲○○本人後知其被冒用，遂報警事先埋伏，於張勝軍
    、乙○○、安寶隆三人於前揭時間行使上開偽造之身分證，準備簽署貸款契約時
    ，為警於同日下午四時十五分查獲，並扣押該偽造之身份證二張及印章二顆，致
    冒貸未得逞，而行使偽造身分證則足生損害於甲○○、李伍栓及奇異公司。
二、案經高雄市政府警察局三民第一分局移送臺灣高雄地方法院檢察署檢察官偵查起
    訴。
    理  由
一、訊據被告乙○○對於前揭犯行坦承不諱，核與同案被告安寶隆於本院審理時供述
    情節相符。次查，被告乙○○與張勝軍、安寶隆右揭犯行，業據被害人甲○○及
    證人楊文嬅於警訊中指訴明確，而證人即奇異公司承辦人員楊文嬅於本院九十年
    訴字第一三九號偽造文書等案件審理時復到庭結證稱：「（問：目前任職？當時
    情形？）我目前在電訊公司上班，當時我在奇異融資公司上班，當初是張勝軍提
    供甲○○、李伍栓的身分證影本及電話，他是傳真給我，我發覺跟我同事甲○○
    的資料很像，我便去報警」、「（問：妳是否知道有『陳先生』這個人？）我不
    知道是否有『陳先生』這個人。我跟張勝軍接洽過二次，不知道有『陳先生』這
    個人」等語（參本院上開卷第三十八頁、第四十九頁），而被害人甲○○及證人
    楊文嬅與被告間並無怨隙，茍非真實，斷無設詞攀誣之理，所為證述情節尚堪採
    信。又被告所行使之甲○○、李伍栓之國民身分證，其紙張、油墨、印版（含公
    印文）、膠膜及鋼印，均與樣本不符，均係偽造等情，有法務部調查局九十年七
    月二十四日（九○）陸二字第九○○四三七二九號鑑定通知書附於本院九十年度
    訴字第一三九號卷可按，此外，復有印章二顆、身分證二張扣案可佐，本件事證
    明確，被告犯行足堪認定。
二、核被告乙○○所為，係犯刑法第第二百十六條行使第二百十二條之特種文書（身
    分證）罪，及同法第三百三十九條第三項、第一項之詐欺取財未遂罪。被告所犯
    上開二罪名間，有方法結果之牽連關係，為牽連犯，應從一重之詐欺取財未遂罪
    處斷。又被告與張勝軍、安寶隆間，就上開犯行有犯意聯絡及行為分擔，均為共
    同正犯。審酌被告曾有前科，仍不知悔悟，已有非是，並其犯罪之動機、目的、
    手段，及其犯罪後態度良好，坦承犯行等一切情狀，量處如主文所示之刑，並諭
    知易科罰金之折算標準，以示懲儆。又被告行為後刑法第四十一條業於九十年一
    月十日修正後公布施行，而於同年月十二日生效，由原來犯最重本刑為三年以下
    有期徒刑之罪，而受六個月以下徒刑或拘役之宣告得易科罰金之要件，修改為犯
    最重本刑為五年以下有期徒刑之罪，而受六個月以下徒刑或拘役之宣告得易科罰
    金之要件，比較新舊法之結果，以新法有利於被告，依刑法第二條第一項前段規
    定，自應適用裁判時即前開修正之刑法第四十一條第一項規定諭知易科罰金之折
    算標準。至扣案偽造之身分證二張，非被告所有，依法不得沒收；惟偽造之公印
    文（在偽造之甲○○、李伍栓之身分證內）二枚及印章二顆，不問屬於犯人與否
    ，爰依刑法第二百十九條之規定宣告沒收。
四、據上論斷，應依刑事訴訟法第二百九十九條第一項前段，刑法第二十八條、第二
    百十六條、第二百十二條、第三百三十九條第三項、第一項、第五十五條、第二
    條第一項前段、第四十一條第一項、第二百十九條，罰金罰鍰提高標準條例第一
    條前段、第二項，判決如主文。
中      華      民      國      九十一    年      三      月    二十二  日
                                  臺灣高雄地方法院刑事第二庭
                                      法  官    陳志銘
右正本證明與原本無異。
如不服本判決，應於判決送達後十日內，向本院提出上訴狀。
                                      書記官    洪生輝
中    華    民    國      九十一      年      三      月    二十五      日
附錄論罪科刑法條：
中華民國刑法第二百一十六條
 (行使偽造變造或登載不實之文書罪)
行使第二百十條至第二百十五條之文書者，依偽造、變造文書或登載不實
事項或使登載不實事項之規定處斷。
中華民國刑法第二百一十二條
 (偽造變造特種文書罪)
偽造、變造護照、旅券、免許證、特許證及關於品行、能力服務或其他相
類之證書、介紹書，足以生損害於公眾或他人者，處一年以下有期徒刑、
拘役或三百元以下罰金。
中華民國刑法第三百三十九條
 (普通詐欺罪)
意圖為自己或第三人不法之所有，以詐術使人將本人或第三人之物交付者
，處五年以下有期徒刑、拘役或科或併科一千元以下罰金。
以前項方法得財產上不法之利益或使第三人得之者，亦同。
前二項之未遂犯罰之。
